臺灣板橋地方法院民事判決　　　　　　　96年度訴字第1349號
原　　　告　乙○○
被　　　告　甲○○
訴訟代理人　林世芬律師
　　　　　　陳秀卿律師
上列當事人間請求侵權行為損害賠償事件，經本院刑事庭移送前
來（95年度附民字第24號），本院於中華民國96年11月9 日言詞
辯論終結，判決如下：
    主      文
被告應給付原告新臺幣伍萬元及自民國九十六年一月二十日起至
清償日止，按週年利率百分之五計算之利息。
原告其餘之訴駁回。
訴訟費用由被告負擔百分之一，餘由原告負擔。
本判決於原告以新臺幣貳萬元為被告供擔保後，得假執行；但被
告如以新臺幣伍萬元為原告預供擔保，或將請求標的物提存，得
免為假執行。
原告其餘假執行之聲請駁回。
    事實及理由
一、原告主張：被告原任職於址設臺北縣泰山鄉○○路○ 段110
    號7 樓惠立興業股份有限公司（下稱惠立公司），原告為惠
    立公司負責人，被告於民國95年1 月27日離職後，因未領得
    年終獎金而與原告於電話中爭吵而生嫌隙。嗣於95年2 月6
    日9 時許，因原告欲解僱被告之女葉芸，葉芸即電話通
    知原告到上開公司地址協助處理，被告到公司後與原告發生
    口角爭執，因而對原告恫稱：「罵你算什麼，我要殺了你都
    可以」一語，致生危害於原告之生命安全，使原告身體、心
    理遭受莫大傷害與痛苦，故依民法第184 條第1 項前段、第
    195 條第1 項侵權行為之法律關係，請求被告賠償精神慰撫
    金新臺幣（下同）500 萬元，併為聲明：(一)被告應給付原告
    500 萬元及自起訴狀繕本送達翌日起至清償日止，按年息5%
    計算之法定遲延利息。(二)原告願供擔保請准宣告假執行。
二、被告則抗辯：
  (一)被告原任職惠立公司，負責會計業務，業已於95年1 月27日
    離職，被告之女兒葉芸自93年11月1 日起亦受雇於惠立公
    司，擔任業務助理，葉芸於95年2 月6 日上班時，竟無預
    警遭原告解僱，且拒付資遣費、預告工資、特休工資，經葉
    芸迭次催索，原告始終置若罔聞，葉芸僅得於95年2 月
    6 日向台北縣政府勞工局申請協調，勞工局並通知定95年2
    月22日召開協調會。
  (二)被告雖曾於95年2 月6 日經葉芸通知而至惠立公司，惟並
    未對原告恫稱：「罵你算什麼，我要殺了你都可以」一語。
    尤其被告為一介女流之輩，衡情其膽敢在被告經營之公司公
    然對其加以恫嚇，而原告嗣後因接獲勞工局開會通知，對被
    告之女要求給付資遣費一事懷恨在心，且欲迫使被告之女解
    免其給付資遣費之責任，始於95年2 月14日至台北縣政府警
    察局報案，誣指被告涉嫌恐嚇以及葉芸涉嫌妨害電腦使用
    ，而葉芸妨害電腦使用一案，幸蒙不起訴處分確定，是要
    難徒憑原告之片面指摘，遽予論罪。另證人何芬蘭為原告受
    雇員工，揆諸常情，其證述勢必有所偏頗，尤其何芬蘭與其
    夫感情不睦，需負擔家計，其為保有工作，自需附和原告之
    指述，以避免遭其解僱，是何芬蘭之證詞自亦不足為被告不
    利之判斷。
  (三)被告為高職畢業，現為家庭主婦，並無收入，乃原告竟請求
    賠償500萬元，顯屬過高。
  (四)併為答辯聲明：
    1.原告之訴駁回。
    2.如受不利之判決願供擔保免為假執行。
三、原告主張被告原任職於惠立公司，原告為惠立公司負責人，
    被告於95年1 月27日離職後，於95年2 月6 日經被告女兒葉
    芸通知，至惠立公司與原告發生口角爭執之事實，為被告
    所不爭執，堪信為真實。又原告主張被告於95年2 月6 日
    在惠立公司對原告恫稱：「罵你算什麼，我要殺了你都可以
    」之事實，則為被告所否認，並以前揭情詞置辯。
四、經查：被告於95年2 月6 日9 時許，經其女兒葉芸電話通
    知，至位於臺北縣泰山鄉○○路○ 段110 號7 樓之惠立公司
    ，與原告發生口角爭執，因而對原告恫稱：「罵你算什麼，
    我要殺了你都可以」一語之事實，已據被告於本院95年度簡
    上字第856 號刑事案件坦承於上開時地，與原告發生爭執，
    並口出「罵你算什麼，我要殺了你都可以」一語，雖其於上
    開刑事案件審理時否認有恐嚇之犯行，辯稱：伊係與惠立公
    司內之同事何芬蘭聊天，「罵你算什麼，我要殺了你都可以
    」一語係對著何芬蘭說，並非對原告說的云云。惟查，(一)證
    人即惠立公司之員工何芬蘭於上開刑事案件偵查中已到庭證
    稱：「95年2 月6 日開工，找葉芸進去之後沒多久出來，
    葉芸就打電話請被告過來，被告很生氣來公司之後，告訴
    人（按即本件原告）問被告說『你那麼兇罵我做什麼』，被
    告對告訴人說『罵你算什麼，我要殺你都可以』，... 當天
    二人有先吵架，期間被告才說那句話... 」等語（見台灣板
    橋地方法院檢察署95年度偵字第10347 號偵卷第29頁）證述
    屬實。(二)雖證人即被告之女葉芸於該刑事案件證稱：「當
    日（指95年2 月6 日）我一進公司的時候，告訴人就告訴我
    ，因為我母親（即被告）的關係要解僱我，我向告訴人要求
    資遣費，告訴人不願意給，我就打電話給被告，被告一進公
    司，告訴人就罵被告，罵她『瘋女人』，然後他們二人為了
    我的資遣費在爭吵，結果我就將我所保管的零用金結算給告
    訴人之後，我和被告就離開公司了，...並沒聽到被告對人
    講不利的話」等語（見本院95年度簡上字第856 號刑事卷第
    33頁至37頁）；然證人葉芸曾當庭繪製被告與原告發生口
    角之位置，即葉芸、何芬蘭分別坐在自己辦公的位置，二
    人相隔約一公尺走道，被告站在葉芸與何芬蘭中間之走道
    上，而原告站在何芬蘭左後方會議室門前，被告隔著何芬蘭
    與原告爭吵，且該辦公室僅約數坪大，有證人葉芸所繪惠
    立公司之辦公室內現場位置圖附於上開刑事卷可參（見本院
    95年度簡上字第856 號刑事卷第42頁）；又葉芸亦證述，
    被告與原告發生爭吵時，現場僅有葉芸、何芬蘭、被告及
    原告四人，被告與葉芸為至親、與之前同事何芬蘭亦無嫌
    隙，被告既隔著何芬蘭與告訴人發生爭吵，並口出「罵你算
    什麼，我要殺你都可以」話語，顯然係針對原告而言。故被
    告所辯，不足採信。而被告因上開行為，經前開刑事庭法院
    以其以加害身體之事，恐嚇本件原告致生危害於安全，認定
    有罪確定，業經本院調閱上開刑事卷，並有本院95年度簡字
    第6089號簡易判決處刑書影本、95年度簡上字第856 號刑事
    判決影本附卷可稽。是原告主張被告有故意不法侵害之行為
    ，應堪採信。
五、按因故意或過失，不法侵害他人之權利者，負損害賠償責任
    。民法第184 條第1 項前段定有明文。又依同法第195 條
    第1 項前段規定：「不法侵害他人之身體、健康、名譽、自
    由、信用、隱私、貞操，或不法侵害其他人格法益而情節重
    大者，被害人雖非財產上之損害，亦得請求賠償相當之金額
    。」本件被告以恐嚇之不法行為侵害原告免於恐懼之自由，
    既經認定，對於原告因而所受之非財產上損害，自應負賠償
    責任。惟原告請求被告賠償之非財產上損害賠償500 萬元，
    是否應予准許，則尚須斟酌。本院審酌被告原受雇於原告經
    營之惠立公司，且被告年屆51歲，高職畢業，目前為家庭主
    婦，因就其女兒資遣費等事宜與原告發生爭執，而以前開方
    式造成原告精神上之恐懼；原告年屆52歲，大學畢業，擔任
    惠立公司負責人，因被告之恐嚇而受有畏懼之不自由等精神
    上之痛苦等一切情況，認原告請求500 萬元，自嫌過高，應
    予核減為5 萬元，方屬公允，逾此數額之請求，為無理由。
六、綜上，原告基於侵權行為法律關係，請求被告給付5萬元，
    及自起訴狀繕本送達翌日即96年1 月20日起至清償日止，按
    年息百分之五計算之法定遲延利息部分，為有理由，應予准
    許，逾此金額之請求，則屬無據，應予駁回。
七、兩造分別陳明願供擔保，聲請宣告假執行及免為假執行，經
    核原告勝訴部分，合於法律規定，爰分別酌定相當之擔保金
    額宣告之；原告其餘假執行之聲請，因訴之駁回而失所依據
    ，併駁回之。
八、結論：本件原告之訴，為一部有理由，一部無理由，並依民
    事訴訟法第79條、第390 條、第392 條，判決如主文。
中　　華　　民　　國　　96　　年　　11　　月　　30　　日
                  民事第一庭    法　官　黃信樺
以上正本  係照原本作成。
如對本判決上訴，須於判決送達後20日內向本院提出上訴狀。
中　　華　　民　　國　　96　　年　　11　　月　　30　　日
                                書記官　簡青根
